臺灣臺南地方法院刑事裁定
111年度單聲沒字第29號
聲  請  人  臺灣臺南地方檢察署檢察官
被      告  陳保組   男(民國00年0月00日生，110年10月6日



第  三  人  陳王杏汶（即陳保組之繼承人）



            陳瑪玲  （即陳保組之繼承人）



            陳俊銘  （即陳保組之繼承人）



上三人  之
選任辯護人  蘇慶良律師
上列聲請人因被告偽造文書等案件，聲請沒收第三人之財產（11
1年度執聲沒字第6號），本院裁定如下：
    主    文
聲請駁回。
    理    由
一、聲請意旨略以：被告陳保組前經本院以109年度訴字第294號
    判決未扣案之犯罪所得新臺幣（下同）111萬1815元（匯入
    不知情之配偶陳王杏汶帳戶內）沒收，於全部或一部不能沒
    收或不宜沒收時，追徵其價額。而被告陳保組於民國110年1
    0月6日死亡，經臺灣高等法院臺南分院以110年度上訴字第2
    07號判決公訴不受理確定在案。經查被告尚有遺產，爰依刑
    法第38條之1第1項、第40條規定，聲請單獨宣告沒收未扣案
    之犯罪所得111萬1815元等語。
二、按犯罪所得，屬於犯罪行為人者，沒收之。但有特別規定者
    ，依其規定。犯罪行為人以外之自然人、法人或非法人團體
    ，因下列情形之一取得犯罪所得者，亦同：㈠明知他人違法
    行為而取得。㈡因他人違法行為而無償或以顯不相當之對價
    取得。㈢犯罪行為人為他人實行違法行為，他人因而取得。
    前2 項之沒收，於全部或一部不能沒收或不宜執行沒收時，
    追徵其價額。第1 項及第2 項之犯罪所得，包括違法行為所
    得、其變得之物或財產上利益及其孳息，刑法第38條之1 第
    1 項至第4 項定有明文。又繼承，因被繼承人死亡而開始。
    繼承人自繼承開始時，除本法另有規定外，承受被繼承人財
    產上之一切權利、義務。但權利、義務專屬於被繼承人本身
    者，不在此限，民法第1147條、第1148條第1 項分別定有明
    文。故就已死亡之被告或犯罪嫌疑人、行為人應沒收之犯罪
    所得，雖因繼承發生而歸屬於其等繼承人所有，然於事實審
    言詞辯論終結前，仍得由檢察官依法向法院聲請對繼承人宣
    告沒收，或法院於認有必要時，依職權裁定命繼承人參與沒
    收程序；或若無從一併或附隨於本案訴訟裁判，而有沒收之
    必要時，亦可由檢察官依刑事訴訟法第455 條之34、第455
    條之35、第455 條之37等規定，準用第七編之二關於第三人
    參與沒收程序，向法院聲請對繼承人單獨宣告沒收，以避免
    第三人因他人違法行為而無償或以顯不相當對價取得犯罪行
    為人之犯罪所得而坐收獲利（最高法院108 年度台抗字第10
    89、1579號判決意旨參照）。
三、經查：
㈠、被告陳保組因行使偽造私文書案件，經本院以109年度訴字第
    294號判決應執行有期徒刑4月確定，且未扣案之犯罪所得11
    1萬1815元沒收之，其後被告上訴，並於110年10月6日死亡
    ，經臺灣高等法院臺南分院以110年度上訴字第207號撤銷原
    判決，改為不受理判決等情，有上開各該判決及被告之戶籍
    資料在卷可查。是被告既已於110年10月6日死亡，則該犯罪
    所得111萬1815元自被告死亡時起，應歸其繼承人所有。而
    被告之配偶為陳王杏汶、其子女係陳瑪玲、陳俊銘等情，有
    臺南○○○○○○○○111年1月28日南市府東戶字第1110008150號函
    所檢附之戶籍謄本可參。依民法第1138條規定，上開被告之
    配偶、子女係其遺產繼承人，復查無被告之繼承人有拋棄繼
    承之情事，此有本院刑事紀錄科查詢表在卷足憑，是被告上
    開犯罪所得自其死亡時起，應歸陳王杏汶、其子女係陳瑪玲
    、陳俊銘共有，且屬刑法第38條之1第2項第2款所定之第三
    人因他人違法行為而無償取得之犯罪所得。
㈡、檢察官雖未以陳瑪玲、陳俊銘為相對人就上開犯罪所得聲請
    單獨宣告沒收，然本院認有必要，已依職權裁定前揭繼承人
    均應參與本件沒收程序，且已經合法送達，並經第三人陳瑪
    玲、陳俊銘於本院訊問程序時表示:陳保組生前將136萬1815
    元匯入陳王杏汶之台新國際商業銀行（下稱台新銀行）帳戶
    後，陳王杏汶又再於106年7月10日將其中124萬4307元匯入
    陳保組之台新銀行帳戶，陳保組再委由陳瑪玲將其台新銀行
    帳戶餘款連同陳王杏汶匯還之124萬4307元合計共200萬元，
    以捐贈名義匯入陳利生、陳利麟之新港鄉農會帳戶等情在卷
    ，並有陳王杏汶、被告之台新銀行存摺內頁明細、台新銀行
    111年4月15日台新作文字第11111422號函暨所附之國內匯款
    申請書、嘉義縣新港鄉農會111年5月19日新信字第11100022
    44號函暨所附開戶資料及交易明細等在卷可參。
㈢、而被告死亡後，其財產固應由其繼承人即第三人陳王杏汶、
    陳瑪玲、陳俊銘所繼承，惟第三人陳王杏汶、陳瑪玲、陳俊
    銘所繼承之財產應以被告死亡時仍存在之財產為限，而被告
    之犯罪所得並未經扣案，且依本院109年度訴字第294號判決
　　所認定之事實，被告乃於106 年5 月22日將犯罪所得136萬1
    815元存入陳王杏汶之台新銀行帳戶（扣除被告事後已賠償
    告訴人之25萬元，犯罪所得僅餘111萬1815元），然依前揭
    函查結果，第三人陳王杏汶已於被告生前之106年7月10日將
    其帳戶內之124萬4307元匯還被告，被告再將該筆款項連同
    其台新銀行帳戶內餘額共計200萬元贈與他人，則該犯罪所
    得嗣於110 年10 月6日被告死亡時，是否仍由被告管領持有
    中？是否確由第三人陳王杏汶、陳瑪玲、陳俊銘繼承取得?
    均屬有疑。聲請意旨並未提出相關證據以資證明，本院自無
    從認第三人陳王杏汶、陳瑪玲、陳俊銘有因繼承而無償取得
    被告之犯罪所得，自難遽予裁定沒收之。綜上，本件聲請為
    無理由，應予駁回。
四、依刑事訴訟法第455條之36第1項前段，裁定如主文。
中　　華　　民　　國　　111 　年　　6 　　月　　16　　日
                  刑事第十二庭   法  官  陳嘉臨
以上正本證明與原本無異。
如不服本裁定，應於收受送達後5日內向本院提出抗告狀。（應
附繕本）
　　　　　　　　　　　　　　 　　書記官  楊意萱
中　　華　　民　　國　　111 　年　　6 　　月　　16　　日